最高法院刑事判決　　　　　　九十四年度台上字第五四八五號
　　上　訴　人　甲○○
　　　　　　　　　　　　號5樓.
　　選任辯護人　黃溫信律師
　　　　　　　　黃紹文律師
　　　　　　　　徐美玉律師
　　上　訴　人　乙○○
　　　　　　　　　　　　在押.
　　選任辯護人　黃慕容律師
　　上　訴　人　丙○○
　　　　　　　　　　　　在押.
　　選任辯護人　蔡鴻斌律師
　　上　訴　人　丁○○
　　　　　　　　　　　　在押.
　　選任辯護人　蔡弘琳律師
　　　　　　　　蘇正信律師
　　　　　　　　蔡進欽律師
上列上訴人等因擄人勒贖等罪案件，不服台灣高等法院台南分院
中華民國九十四年七月二十日第二審判決（九十四年度上訴字第
四七六號，起訴案號：台灣台南地方法院檢察署九十三年度偵字
第八０七三、八一五五、一０三一七號），提起上訴，本院判決
如下：
    主  文
原判決關於擄人勒贖罪部分撤銷，發回台灣高等法院台南分院。
其他上訴（即甲○○侵占遺失物部分）駁回。
    理  由
本件分兩部分說明之。
一甲○○、乙○○、丙○○、丁○○擄人勒贖（即發回）部分：
原判決認定上訴人甲○○、乙○○、丙○○、丁○○等四人共同
基於擄人勒贖之犯意之聯絡，於民國九十三年七月八日十八時二
十分許，在台南縣仁德鄉○○○街，由乙○○、丁○○二人身著
海巡署人員制服冒充執勤人員路檢。將被害人吳瑞良駕駛之小客
車攔下後，壓制吳瑞良，將之綑綁押回仁德鄉○○路二十一巷五
十七號上訴人等租住處。其間，乙○○見被害人戴有價值一百萬
元之戒指及名錶，乃另行基於為自己不法所有之犯意，趁被害人
不能反抗之際，強行劫走。嗣由甲○○、丁○○二人與被害人談
論贖款，同意為新台幣三千萬元。被害人即聯絡其家屬籌款，於
同年七月九日中午，由被害人家屬在仁德鄉○○路附近交付贖款
，甲○○於取得贖款後再將被害人釋放等情。因而撤銷第一審判
決，改判論處上訴人甲○○、丙○○、丁○○共同意圖勒贖而擄
人罪刑；另上訴人乙○○強盜而擄人勒贖罪刑。固非無見。
惟查，(一)、原判決事實欄記載，警察在丁○○住處起出如附表二
所示之物，於甲○○居住處扣得附表一（除編號17外）所示之物
，於丙○○、李清泉居住處扣得附表三（除編號８外）及附表四
所示之物，復於中正機場拘提乙○○到案，並查扣如附表五編號
１至３所示之物，及在乙○○住處扣得附表五編號４至16所示之
物，另在仁德鄉○○路查獲附表編號17所示之小客車等情（見原
判決第六頁第十六列至第三十二列），均未認定上述附表所示之
物，究屬何人所有。則其理由欄（第十五頁第二十七列至第二十
九列）論述，扣案如附表一編號３、４、５、６、17所示之物；
附表二編號１所示之物；附表三編號５所示之物；附表五編號１
所示之物，均為上訴人等所有云云，自失所依據，尚屬可議。又
原判決（第六頁第四列）記載，甲○○在現金袋上偽造「黃建樺
」之署押一節，並未詳載偽造之署押數量，且附表六編號２尤未
記載有何偽造署押之事實，但其主文欄卻記載「附表陸編號２其
上偽造之『黃建　』署押貳枚」沒收云云，同屬失所依據。(二)、
原判決既認定上訴人等四人為擄人勒贖罪之共同正犯，則其四人
自應就其行為同負刑責。乃原判決主文第二項部分諭知：「甲○
○……，扣案如附表壹編號３、４、５、６、17所示之物；附表
貳編號１、２所示之物及附表貳編號３－(1)(2)所示之子彈陸顆；
附表編號５所示之物；附表伍編號１所示之物；……均沒收。
」第五項丁○○部分之主文，其諭知沒收之客體，與此相同；但
該主文欄第三項、第四項卻記載：「乙○○……，扣案如附表壹
編號３、４、５、６、17所示之物；附表貳編號１所示之物；附
表編號５所示之物；附表伍編號１所示之物，均沒收。」「丙
○○……，褫奪公權終身，扣案如附表壹編號３、４、５、６、
17 所示之物；附表貳編號１所示之物；附表編號５所示之物
；附表伍編號１所示之物；……均沒收。」等情，對「附表貳編
號２」及「附表貳編號３－(1)(2)所示之子彈陸顆」部分未予沒收
，致與前述第二項、第五項主文諭知沒收之客體不一致，顯然矛
盾。(三)、原判決認定上訴人等共同基於擄人勒贖之犯意聯絡犯案
，並由甲○○、丁○○於九十三年六月底至台中市某中古車行，
冒用「黃建樺」名義購買ＰＹ－五六九六號小客車一輛作為犯案
之用；嗣後實施綁架犯行時，亦由丙○○駕駛該車假意行駛在被
害人車輛之前，佯裝停車受檢；另擄綁被害人之後，即由甲○○
駕駛該車搭載被害人前往仁德鄉○○路取贖各情。則冒用「黃建
樺」之名購買該ＰＹ－五六九六號小客車係供上訴人四人犯案之
用，似在上訴人四人共同犯意聯絡之範圍內，而推由甲○○、丁
○○二人出面實施而已。乃原判決未說明其理由，卻認定冒用「
黃建樺」名義購車，因而在汽車過戶登記書上偽造「黃建樺」署
押，再持以向監理機關辦理過戶，涉犯行使偽造私文書罪部分之
犯行，僅係甲○○、丁○○二人所為，與乙○○、丙○○二人無
涉云云，顯與事理有違，不合經驗法則。另甲○○指示丙○○以
「黃建樺」名義寄送現金袋予房東洪金玉，並在現金袋背面偽造
「黃建樺」署押，以掩飾犯行部分，原判決亦認此部分事實僅由
甲○○、丙○○二人負擔刑責，是否允當，同有可議。(四)、原判
決附表壹編號３、４、５、６；附表貳編號１；附表編號５；
附表伍編號１等所示之行動電話、電話卡、名片等物，究與本件
犯行有何關連？其事實欄均未說明，則原判決理由欄論述上開物
品為供上訴人等犯罪所用之物，應予沒收，亦無所依據，理由尚
有不備。上訴人等上訴意旨，均指摘原判決此部分為不當，非無
理由，應認仍有撤銷發回更審之原因。至原判決認為無罪（即不
另為無罪之諭知）部分，因與前述發回部分有審判不可分之關係
，爰一併發回更審。
二甲○○侵占遺失物（即駁回）部分：
按刑事訴訟法第三百七十六條所列各罪之案件，經第二審判決者
，不得上訴於第三審法院，法有明文。本件上訴人甲○○因侵占
遺失物部分之案件，原審係依刑法第三百三十七條論處罪刑，核
屬刑事訴訟法第三百七十六條第一款之案件。依首開說明，既經
第二審判決，自不得上訴於第三審法院，上訴人甲○○竟復提起
此部分上訴，顯為法所不許，應予駁回。
據上論結，應依刑事訴訟法第三百九十七條、第四百零一條、第
三百九十五條前段，判決如主文。
中　　華　　民　　國　九十四　年　　十　　月　　六　　日
                      最高法院刑事第五庭
                          審判長法官  吳　雄　銘
                                法官  池　啟　明
                                法官  郭　毓　洲
                                法官  吳　三　龍
                                法官  韓　金　秀
      本件正本證明與原本無異
                                      書  記  官
中　　華　　民　　國　九十四　年　　十　　月　十一　　日
                                                 Ｒ
